【裁判字號】    96,訴,1734
【裁判日期】    970507
【裁判案由】    給付租金等
【裁判全文】
臺灣臺南地方法院民事判決              96年度訴字第1734號
原      告  台南市政府
法定代理人  甲○○
訴訟代理人  黃紹文律師
            黃溫信律師
            徐美玉律師
被      告  國花戲院股份有限公司
臨時管理人  乙○○
                        號
上列當事人間請求給付租金等事件，經本院於民國97年4月30日
言詞辯論終結，判決如下：
      主      文
被告應給付原告新台幣陸拾萬玖仟捌佰零肆元，及自民國九十四
年五月一日起至清償日止，按週年利率百分之五計算之利息。
被告應給付原告新台幣肆拾肆萬伍仟參佰貳拾貳元，及自民國九
十七年四月十二日起至清償日止，按週年利率百分之五計算之利
息。
被告應自民國九十六年七月一日起至門牌號碼台南市○○路○段
一一八號三樓之二建物之所有權移轉第三人止，每半年給付原告
新台幣捌萬伍仟玖佰參拾捌元。
訴訟費用新台幣壹萬壹仟肆佰玖拾肆元由被告負擔。
本判決於原告以新台幣參拾伍萬貳仟元為被告供擔保後，得假執
行。
      事實及理由
一、本件被告經合法通知，未於言詞辯論期日到場，核無民事訴
    訟法第386條所列各款情形，爰依原告之聲請，由其一造辯
    論而為判決。
二、原告起訴主張：
（一）臺南市○○區○○段三小段121之2地號土地及臺南市○○
      區○段三小段101地號土地2筆（該2筆土地以下簡稱系爭
      土地）為臺南市所有，原告為管理機關，系爭土地於民國
      69年間以出租土地方式與訴外人大合工程股份有限公司合
      建大樓，並由建物所有人依建物之面積大小比例向原告承
      租系爭土地。
（二）被告在系爭土地上有門牌號碼台南市○○路○段118號3樓
      之2之建物（以下簡稱系爭建物），並以負責人丙○○為
      代理人，於91年2月1日與原告簽訂台南市市有基地租賃契
      約，由被告向原告承租系爭121之2地號土地，面積計93.3
      5平方公尺（租賃契約誤載為94.35平方公尺），承租系爭
      101地號土地，面積41.90平方公尺，租賃期間自91年1月1
      日至93年12月31日，租金按訂約當期公告地價總額及租金
      率百分之5計算，如公告地價有調整時，自調整之月份起
      依調整後租金額繳付，又租金於每年1月、7月分兩期繳納
      ，被告應依原告所開繳納通知書規定期限（原則為該月1
      日至30日），向指定處所繳納，如逾期繳納在3個月以上
      者，一律照欠額加收百分之10之違約金。
（三）惟被告自91年1月至93年12月，除已繳納139,276元外，其
      餘之土地租金並未繳納，依各該年度之土地公告地價計算
      其租金，被告尚積欠租金計554,368元（總租金為693644
      元－139276元），上開租金且均已逾期繳納3個月以上，
      自應依約給付百分之10之違約金，故合計應給付609,804
      元。
（四）又自94年1月起，被告即未再與原告續定租約，惟其建物
      仍佔用原告所有之系爭土地，而享有相當於租金之不當得
      利，依各年度公告地價計算其相當於租金之不當得利，算
      至96年6月止，合計為445,322元，被告應給付與原告。又
      自96年7月迄今，被告所有之系爭建物仍佔用原告之土地
      ，除其建物所有權已移轉他人，其仍將繼續佔用原告土地
      享有相當於租金之不當得利，原告亦將受有損失，故以現
      在之公告地價計算被告每半年不當得利之金額為85,938元
      ，被告應給付原告。爰本於租賃契約關係及不當得利之請
      求權，提起本件訴訟。並聲明：除供擔保金額外，求為判
      決如主文所示。
三、被告未於言詞辯論期日到場，亦未提出書狀作何聲明或陳述
    。
四、原告主張之上開事實，業據其提出土地建物查詢資料2份、
    台南市市有基地租賃契約1份為證，被告則未於言詞辯論期
    日到場爭執，亦未提出書狀以供本院參酌，自堪信原告之主
    張為真實。
五、系爭2筆土地86年、89年、93年、96年之公告地價分別41,00
    0元、38,000元、26,572元、25,416元，有原告提出之土地
    公告現值/地價查詢表8份為證，則被告自91年1月起至93年
    12月止，共應繳納租金693,644元，扣除被告已繳納之139,2
    76元，被告尚積欠租金計554,368元，因上開租金均已逾期
    繳納3個月以上，自應依約給付百分之10之違約金，故合計
    應給付609,804元（計算方式詳如附表一、二）。
六、按無法律上之原因而受利益，致他人受損害者，應返還其利
    益，民法第179條前段定有明文。而依不當得利之法則請求
    返還不當得利，其得請求返還之範圍，應以對方所受之利益
    為度，非以請求人所受損害若干為準（最高法院72年度台上
    字第4012號判決參照）。又無權占有他人之房屋，可能獲得
    相當於租金之利益，為社會通常之觀念（最高法院61年台上
    字第1695號判例意旨參照）。查自94年1月起，被告即未再
    與原告續定租約，惟其所有系爭建物仍占用原告所有之系爭
    土地，而享有相當於租金之不當得利，則原告依不當得利之
    法律關係，請求被告給付相當於租金之損害金，自屬有據。
    本院審酌系爭土地臨民權路，附近商業繁榮，及之前兩造係
    按系爭土地當期公告地價總額百分之5計算租金等情，認原
    告以系爭土地當期公告地價總額百分之5，請求被告給付使
    用系爭土地之損害金，核屬相當。是原告請求被告應給付自
    94年1月起至96年6月止之損害金計445,322元（計算方式詳
    如附表一、三），及自96年7月1日起至系爭建物之所有權移
    轉第三人止，每半年給付原告85,938元（計算方式詳如附表
    一、三），均屬有據。
七、從而，原告本於租賃契約及不當得利之法律關係，請求被告
    給付租金609,804元，及自94年5月1日起至清償日止，按週
    年利率百分之5計算之利息；給付445,322元之損害金，及自
    起訴狀繕本送達之翌日即97年4月12日起至清償日止，按週
    年利率百分之5計算之利息；自96年7月1日起至系爭建物之
    所有權移轉第三人止，每半年給付原告85,938元之損害金，
    為有理由，應予准許。又本件訴訟費用11,494元（第1審裁
    判費），應由敗訴之被告負擔，爰確定如主文第4項所示。
八、原告陳明願供擔保以代釋明，聲請宣告假執行，核無不合，
    爰酌定相當之擔保金額宣告之。
九、訴訟費用負擔之依據：民事訴訟法第78條、第87條第1項。
中    華    民    國    97    年     5    月     7    日
                  民事第二庭    法  官  蘇正賢
以上正本係照原本作成
如對本判決上訴，須於判決送達後20日內向本院提出上訴狀
中    華    民    國    97    年     5    月     7    日
                                書記官  陳美萍
附表一：租用地段面積
  ┌──────┬────────┬─────────┐
  │   地段     │     地號       │面積（平方公尺）  │
  ├──────┼────────┼─────────┤
  │白金3小段   │    121-2       │      93.35       │
  ├──────┼────────┼─────────┤
  │本段3小段   │    101         │      41.90       │
  ├──────┼────────┼─────────┤
  │合  計      │    2筆         │     135.25       │
  └──────┴────────┴─────────┘
附表二：121-2、101地號：
面積135.25平方公尺；年租率：5％
┌────────┬────────┬────┬────┬─────┐
│   申報地價     │                │應繳土地│        │          │                                              │
│（元/平方公尺） │    租用期間    │使用補償│  分期  │   積欠   │
│                │                │金      │  已繳  │   金額   │
├────┬───┼─────┬──┼────┼────┼─────┤
│89年7月 │38,000│91年1月起 │2年 │513,952 │139,276 │ 374,676  │
│        │      │至92年12月│    │        │        │          │
├────┼───┼─────┼──┼────┼────┼─────┤
│93年1月 │26,572│93年1月起 │1年 │179,692 │        │ 179,692  │
│        │      │至93年12月│    │        │        │          │
├────┼───┼─────┼──┼────┼────┼─────┤
│ 合  計 │      │          │    │693,644 │139,276 │ 554,368  │
│        │      │          │    │        │        │          │
└────┴───┴─────┴──┴────┴────┴─────┘
註一：以91、92年為例，其計算方式如下：〔38000（公告地價
      ）×135.25（面積）×0.05（年息百分之5）÷2（1年有2
      期）＝128488（每半年之租金，元以下四捨五入）〕×4
      （2年有4期）＝513952
註二：554368×1.1（本金加違約金）＝609804
附表三：
┌────────┬────────┬────────┐
│   申報地價     │                │應繳土地使用補償│                                                          │
│（元/平方公尺） │    使用期間    │金              │
├────┬───┼─────┬──┼────────┤
│93年1月 │26,572│94年1月起 │2年 │   359,384      │
│        │      │至95年12月│    │                │
├────┼───┼─────┼──┼────────┤
│96年1月 │25,416│96年1月起 │0.5 │    85,938      │
│        │      │至96年6月 │年  │                │
├────┼───┼─────┼──┼────────┤
│        │      │          │    │                │
│ 合  計 │      │          │    │   445,322      │
└────┴───┴─────┴──┴────────┘


司法院資訊處製作；財團法人民間司法改革基金會備份。
